【裁判字號】    90,訴,480
【裁判日期】    900606
【裁判案由】    搶奪
【裁判全文】
臺灣臺南地方法院刑事判決                            九十年度訴字第四八號
    公  訴  人  臺灣台南地方法院檢察署檢察官
    被      告  甲○○
右列被告因搶奪案件，經檢察官提起公訴 (九十年度偵字第六四八號)，本院判決如
左：
    主  文
甲○○無罪。
    理  由
一、公訴意旨略以：被告甲○○意圖為自己不法之所有，於民國八十九年一月十二日
    晚上七時三十分許，在台南縣永康市光復里影劇三村五００號，假借欲看告訴人
    余卓瑞蓮左手所戴金手鍊之名，趁告訴人不及防備之際，搶奪告訴人左手所戴之
    金手鍊一只，得手後將之典當予吳林松所經營之金德旺銀樓，得款新台幣（以下
    同）五千元，因認被告涉有刑法第三百二十五條第一項之搶奪罪嫌等語。
二、按犯罪事實應依證據認定之，無證據不得推定其犯罪事實，刑事訴訟法第一百五
    十四條定有明文。次按被告之自白不得作為有罪判決之唯一證據；仍應調查其他
    必要之證據，以察其是否與事實相符，刑事訴訟法第一百五十六條第二項亦規定
    甚詳。自白係被告之認罪行為，其證據證明力最強，立法猶規定不得作為有罪判
    決之唯一證據；則舉重以明輕，與被告利害相反之告訴人或被害人之指訴，既係
    以使被告受刑事追訴為目的，尤亦不得作為有罪判決之唯一證據。再按認定被告
    有罪之事實應憑證據；如未能發現相當之證據，或證據不足以證明，自不能以推
    測或擬制之方法，以為裁判之基礎；且認定事實所憑之證據，其為訴訟上之證明
    ，須達於通常一般人均不致有所懷疑，而得確信其為事實之程度者，始得據為有
    罪之認定；倘其證明尚未達到此一程度，而有合理之懷疑存在時，尚難為有罪之
    認定基礎；苟積極證據不足為不利於被告事實之認定時，即應為有利於被告之認
    定，更不必有何有利之證據（最高法院三十年上字第八一六號、四十年台上八六
    號、七十六年台上字第四九八六號判決參照）。申言之，證據資料在證據法則上
    尚有對被告有利之存疑時，如無法依客觀方法排除此項合理之可疑時，依「罪疑
    利益歸被告原則」，不得以此項證據資料作為有罪判決之依據。此為當然之法理
    。
三、公訴人認被告甲○○涉有搶奪罪嫌，無非係以告訴人之指訴及金德旺銀樓金飾對
    入登記簿附卷可稽為其主要論據。訊據被告堅決否認有何搶奪之犯行，辯稱：案
    發當時伊係向告訴人余卓瑞蓮借手鍊一戴，雙方並約明翌（即十三）日歸還，因
    伊急需現金使用，故借得手鍊後即將之典當予金德旺銀樓，得款五千元等語。經
    查：(1)告訴人余卓瑞蓮於警訊時指稱：「巧碰甲○○座在其所騎之輕機車上，突
    然叫我去幫他買東西，我回說不要，甲○○便看我手上之金鍊，沒說半句話，就
    將我的手抓住，強行奪走我掛在左手之手鍊乙條（重八錢），我極力反抗，還叫
    說要報警，而甲○○不說話，便將我左手之手鍊搶走」、「（問：妳與甲○○是
    否認識？）有認識，但沒有深交，平常只是叫他阿道」等語，嗣於檢察官偵查中
    指訴：「他（即被告）問我說叫我將手伸出來讓他看，我說我手不能讓他看，他
    就拉我的手，將我的手鍊搶走」等語（詳八十九年度偵字第二八０一號卷宗第七
    頁背面）。其於本院調查中先稱：「我經過那裡，要去教會，被告叫我，我很少
    和被告接近，他是到影劇三村玩才認識的，被告叫我金手鍊借他，他把我的手拉
    過去，將我的金手鍊解開，他說他要戴，天亮要還我，我答應他，我說好，要他
    天亮還我，天亮他都沒有還我，我打電話去，他一接電話，就把電話掛掉」等語
    ，復於該次訊問時又稱：「（問：被告有無搶你的金手鍊？）有，他把我的手拉
    過去搶的，當時我有喊搶劫，旁邊沒有人」、「（問：何時認識被告的？）不認
    識，他要借金手鍊時，是第一次見到他，我沒有說要借他，是他搶的」等語（詳
    本院九十年五月七日訊問筆錄），迄本院審理時復稱：「（問：案發後有無打電
    話給被告？）被告說第二天要拿手鍊還我，後來我要找他，但找不到他，我打他
    的手機給他，他馬上掛掉，不接我的電話」、「晚上我要去教會聚會，被告叫我
    ，他叫我余媽媽，他當時戴口罩，我聽他的聲音知道是他，他叫我過去，把我的
    手鍊拔走，他說借他戴一下，隔天還我，我說不行，被告就拿走了」、「當時我
    沒有喊搶劫，我趕著去聚會」、「（問：被告是向你借或向你搶取？）他是搶的
    ，他抓住我的手，把我的手鍊拔下來，他說隔天還我，我沒有同意，隔天沒有還
    」等語（詳本院九十年五月三十一日審判筆錄），告訴人前後陳述不一，並有諸
    多矛盾之處，其稱被告搶奪伊之金手鍊等情是否屬實，即堪置疑。(2)又經本院質
    之告訴人以：「金手鍊如何被他拿去？」，告訴人答以：「他解開鍊子的暗扣拿
    走的」等語（詳前開訊問筆錄），嗣經本院於審理中再次質問告訴人以：「在本
    院前次訊問中所說『他解開鍊子的暗扣拿走的』，是否實在？」，告訴人答之：
    「實在」等語（詳本院前開審判筆錄），倘被告確有搶奪告訴人手鍊之行為，理
    應強取扯斷告訴人之手鍊，豈有任由被告解開手鍊暗扣之理，縱告訴人嗣補稱：
    「他把我的手抓住，將手鍊拔走」等語（詳前開審判筆錄），倘告訴人所言因其
    抵抗致被告抓住其左手乙節屬實，衡情，於晃動中能以單手解開手鍊之暗扣實非
    易事，告訴人所稱實與常情有違，則告訴人是否於前開時地遭被告搶奪金手鍊，
    即大有疑問。(3)另參以告訴人於本院調查中先稱：「當時我有喊搶劫」、「我喊
    完搶劫後，我去教會。我並沒有告訴教會的朋友我遭搶劫。參加完聚會，我回到
    家時約十點，我回到家，沒有告訴我家人我被搶劫」、「過二十幾天我就去報警
    。因為我找不到被告，才去報警」等語（詳本院訊問筆錄），嗣於本院審理時稱
    ：「當時我沒有喊搶劫，我趕著去聚會」、「我當時要去聚會，所以沒有馬上報
    警」等語（詳本院審判筆錄），則以一般人遭遇搶劫，身心必受驚嚇，衡情理應
    高喊呼救，以求外援抑或告知家人，立即報警處理，然告訴人竟於案發後二十餘
    日始報警處理，此有警訊筆錄在卷可稽，且究是否高喊搶劫一節，先後所陳不一
    ，竟於本院審理時稱：「當時我沒有喊搶劫，我趕著要去聚會」等語，在在均與
    常情有違。從而，自不能以告訴人有瑕疵之指訴遽為被告涉犯搶奪罪嫌之唯一證
    據，則被告所辯內容既有可能為真，對被告有利之存疑即屬存在，本院即無從形
    成超越合理可疑之確信心證，以便為被告有罪之判決；申言之，在無法依客觀方
    法排除此項合理之可疑時，自不得遽為不利被告事實之認定，而認其有搶奪之犯
    行。此外，復查無其他積極證據足以證明被告有前述之犯行，揆諸上述規定，不
    能證明被告犯罪，自應為其無罪之諭知。
據上論斷，應依刑事訴訟法第三百零一條第一項前段，判決如主文。
本案經檢察官盧駿道到庭執行職務。
中      華      民      國    九十      年      六      月      六      日
                                  臺灣臺南地方法院刑事第一庭
                                          法  官  鄭  燕  璘
右正本證明與原本無異。
如不服本判決，應於判決送達後十日內，向本院提出上訴狀。
                                          書記官  田  富  蓉
中      華      民      國    九十      年      六      月      七      日


司法院資訊處製作；財團法人民間司法改革基金會備份。
